臺灣桃園地方法院刑事判決　　　　　　　　　　　　　九十年度訴字第一一八四號
　　公　訴　人　臺灣桃園地方法院檢察署檢察官
　　被　　　告　丙○○
　　　　　　　　丁○○
　　右二人共同
　　指定辯護人　本院公設辯護人　乙○○
右列被告等因偽造貨幣案件，經檢察官提起公訴（九十年度偵字第四六五九號、九十
年度偵字第七０一八號），本院判決如左：
    主  文
丙○○、丁○○均無罪。
    理  由
一、公訴意旨略以：被告丁○○、丙○○二人明知綽號「王哥」（起訴書誤載為「玉
    哥」）之人所交付之新臺幣（下同）千元紙幣乙紙，係偽造之通用紙幣，竟共同
    基於行使之用，於民國九十年三月十三日凌晨零時四十分許，由丁○○持至桃園
    縣中壢市○○○路二二三號欲向被害人甲○○（公訴人誤載為「吳揚祥」）購買
    「法式棺材板」之際，為被害人察覺有異，報警循線查獲，並扣得偽造之通用千
    元新臺幣紙幣一張，又被告丁○○於同年四月二十六日十七時五十分許，在中壢
    市○○路○段六十七號四樓，為警查獲偽造之千元新臺幣紙幣九張，因認被告二
    人，涉有刑法第一百九十六條第一項前段行使偽造通用紙幣之罪嫌云云。
二、本件公訴人認被告丁○○、丙○○涉有前開犯行，係謂被告二人於警詢及偵查中
    已就前開犯行坦承不諱，並有被害人甲○○之指訴及扣案偽鈔十張，為其主要之
    論據。惟按犯罪事實應依證據認定之，無證據不得推定其犯罪事實，又不能證明
    被告犯罪者，應諭知無罪之判決，刑事訴訟法第一百五十四條、第三百零一條第
    一項分別定有明文。且認定不利於被告之事實，須依積極證據，苟積極證據不足
    為不利於被告事實之認定時，即應為有利於被告之認定，更不必有何有利之證據
    ，最高法院三十年上字第八一六號亦著有判例。又認定犯罪事實所憑之證據，固
    不以直接證據為限，間接證據亦應包含在內，惟採用間接證據時，必其所成立之
    證據，在直接關係上，雖僅足以證明他項事實，而由此他項事實，本於推理之作
    用足以證明待證事實者，方為合法，若憑空之推想，並非間接證據（最高法院三
    十二年上字第六七號判例意旨參照）。次按刑法第一百九十六條第一項之行使偽
    造幣券罪，其構成要件有二—（一）須明知為偽造變造之幣券，（二）須有行使
    之行為。是以，行為人之行為，須具有在行使之前，已明知所持者為偽造之幣券
    並意欲行使之主觀犯意及持以偽充真正幣券，矇騙他人以使用之客觀犯罪行為，
    始足構成前開犯罪，合先敘明。
三、本件訊據被告丁○○、丙○○二人就渠等自「王哥」處收受新台幣一千元後持以
    向被害人甲○○購買小吃乙節固不否認，均堅決否認涉有上揭行使偽造紙幣犯行
    ，二人辯稱略以：當天丁○○係陪丙○○開車去接「王哥」回家，途中因丁○○
    肚子餓，但二人身上均沒錢，故向「王哥」借錢，約定須將找得的錢還給「王哥
    」，渠等均不知「王哥」所交付之一千元鈔票係偽鈔等語。經查：
（一）按「自白」，乃指被告（或犯罪嫌疑人）就犯罪事實全部或一部承認自己刑事
      責任所為之陳述，其方法有明示及默示二種，明示自白固為自白，默示自白，
      係依被告之言語、內容、表情、態度或舉動足以表現其為犯罪事實之承認者，
      與明示自白有同等效力，惟無論如何，該等自白須為被告自己所為不利己之陳
      述，始足當之。然細覽全案卷證，被告二人於警詢中僅坦承渠等有自「王哥」
      處收受新台幣一千元後持以向被害人購買小吃等情，除此之外，渠等對是否明
      知為偽鈔而行使乙節均堅決否認，渠等於偵查中之陳述，亦同，此有被告二人
      之警詢筆錄、偵查筆錄附卷可考。是以，被告二人於警詢、偵查中，並未就公
      訴人所起訴之犯罪事實之全部或一部，作出承認自己刑事責任等不利於己之陳
      述，從而，公訴人謂被告二人於警詢、偵查中已就前開犯行坦承不諱云云，實
      屬謬誤。
（二）被害人之指訴及扣案偽鈔，僅足以證明被告二人於「客觀」上確有行使偽鈔之
      行為，惟並不足以遽認被告二人即當然具有涉犯刑法第一百九十六條第一項犯
      罪之主觀犯意，仍須視被告二人於行為當時之主觀上是否具備前開構成要件故
      意，來加以認定。
（三）然被告二人被查獲當時，身上並無任何金錢，業經被告二人於本院審理中陳述
      明確，且自被告丙○○於警詢中之筆錄記載內容觀之，可知其為警查獲時，員
      警有自其身著衣物內查獲八小包海洛因殘渣及注射針筒，此外並無其他記載（
      見偵查卷第八頁反面），另被告丁○○部分則未見有何扣案物品之記載，顯見
      被告二人被查獲時，員警應有對渠等之身體、隨身攜帶之物件等進行附帶搜索
      ，倘員警於查獲被告二人當時有同時查獲被告行使前開偽鈔找得之金錢者，亦
      應製作贓物領據由被害人領回，然本件卷宗亦無贓物領據附卷以利本院查考，
      再者，衡諸常情，倘被告二人欲藉行使前開偽鈔以牟利，豈有於找得金錢後不
      將該等金錢置放身邊之理，且自被告二人向被害人購物之時至渠等為被害人追
      得時之期間，僅約二十分鐘，時間甚短，而被告二人被查獲時身上又查無任何
      金錢，是以，被告二人所辯，渠等並不知所持以購物之鈔票係偽鈔，亦無行使
      偽鈔之犯意，僅係因被告丁○○肚子餓，被告二人又身無分文，始向「王哥」
      借錢花用，並將找得金錢歸還「王哥」乙節，應非子虛。
（四）至公訴意旨之犯罪事實欄，載有「又丁○○於同年四月二十六日十七時五十分
      許，在中壢市○○路○段六十七號四樓，為警查獲偽造之千元新臺幣紙幣九張
      」等語，經本院核閱卷證後，發現此部份扣案之偽鈔僅足證明被告丁○○於九
      十年四月二十六日當天被查獲時「持有」偽造紙幣之事實，且前開九張偽鈔與
      本件公訴意旨所指被告丁○○、丙○○共犯之刑法第一百九十六條第一項犯嫌
      ，並無合理可認定之關連性存在，亦不足以作為證明被告二人涉有前開行使偽
      鈔之事實之佐證，併此敘明。
（五）綜上所述，被害人之指訴及扣案偽鈔，既不足為被告二人主觀上有「行使」該
      偽鈔之構成要件故意之不利證明。刑法第一百九十六條第一項之行使偽造紙幣
      罪，既以行為人在收取以前或收取時，即有明知為偽鈔而「行使」之犯罪意思
      為構成要件，本件公訴人並未積極舉證被告二人於收受前開仟元偽鈔前，即有
      「行使」之犯意，且前開公訴人所依憑之證據，尚不足形成本院為有罪之確信
      ，本院自不得率以臆測之方式，遽然臆測被告二人內心之犯意，揆諸前開判例
      意旨，本院自應對被告二人為無罪之諭知。
四、本件扣案之偽造舊版千元紙幣一紙（編號：ＥＫ二００００二ＧＸ號）及扣案偽
    鈔九紙（均見九十年度保管字第一六００號），經送請中央銀行發行局鑑定結果
    ，認該張舊版一千元偽鈔係均以彩色噴墨方式仿印，紙質與真鈔不同，水印以灰
    色墨在紙張背面仿製，安全線以噴墨方式在紙張背面仿造，人像衣領部分以壓凸
    方式仿凹版油墨凸起效果等語，此有中央銀行發行局九十年九月二十七日（九０
    ）台央發字第０三００五０七五五號函乙紙及該偽鈔照片一幀在卷可稽，是前開
    偽鈔已具真鈔之外形，足以使民眾誤信為真鈔，已堪認定，附此敘明。
五、再臺灣桃園地方法院檢察署九十年度偵字第七０一八號卷內所載，被告丁○○自
    另案被告彭州佑處收受前開九張偽鈔乙節，業經本院另案於九十年度訴字第九九
    三號案件中依法審理之，是以被告丁○○此部分之犯行，亦應由本院於該案中認
    定，始稱允當，亦附此敘明。
據上論斷，應依刑事訴訟法第三百零一條第一項，判決如主文。
本案經檢察官邱曉華到庭執行職務。
中      華      民      國      九十一      年      七    月      五    日
                                  臺灣桃園地方法院刑事第一庭
                                  審判長法  官  吳  爭  奇
                                        法  官  范  明  達
                                        法  官  胡  芷  瑜
右正本證明與原本無異
如不服本判決書應於送達後十日內向本院提出上訴狀
                                        書記官  劉  晨  輝
中      華      民      國      九十一      年      七    月     十五   日
